【裁判字號】    89,易,4226
【裁判日期】    891219
【裁判案由】    詐欺
【裁判全文】
臺灣高雄地方法院刑事判決                        八十九年度易字第四二二六號
    公  訴  人  臺灣高雄地方法院檢察署檢察官
    被      告  丁○○
    選任辯護人  林慶雲
    選任辯護人  侯勝昌
    選任辯護人  許瑜容
右列被告因詐欺案件，經檢察官提起公訴（八十九年度偵緝字第一二三九號），本院
判決如左：
    主  文
丁○○無罪。
    理  由
一、公訴意旨略以：被告丁○○意圖為自己不法之所有，於民國八十六年十二月間，
    透過友人劉思惠之引介，向告訴人甲○○佯稱欲擴張其為股東之「過境室育樂中
    心」之營業，需現金週轉，而向告訴人借款新台幣（以下同）三百四十萬元，告
    訴人不疑有它，乃如數交付借款予被告。被告並交付發票人為劉育鑫、楊正三之
    支票予告訴人以取信告訴人，至該等支票到期，均未兌現，告訴人始知受騙，因
    認被告涉嫌詐欺云云。
二、公訴意旨認被告涉嫌詐欺，無非係以被告所交付到期退票之支票及退票理由單、
    証人丙○○証稱確有此筆借款及被告為股東之「過境室育樂中心」並未擴大營業
    為據。惟按詐欺罪之成立須以行為時即有不法所有之意圖為成立要件，此為刑法
    第三百三十九條第一項為明定。
三、訊之被告丁○○否認有何詐欺犯行，辯稱：伊向告訴人借貸本件款項，係用於擴
    充營業及生產ＩＣ板，因所開發之ＩＣ板不能使用，乃週轉不靈，並非有意詐欺
    等語。經查（一）本件發票人為劉育鑫、楊正三之支票四張係交付借款後二、三
    個月，始透過証人丙○○交予告訴人，此為告訴人於本院審理中自承在卷。被告
    若於借款當時即心存不法所有之意圖，則既已取得借款，何須再於得款後二、三
    月又交付該等支票，並於該等支票退票後，又另交付其友人鄭英珍、鄭英鳳共同
    簽發之支票二張予告訴人。故自難以被告借得款項後，先後交付之支票均退票，
    即推論被告於借款時有何不法所有之意圖。（二）被告確係「過境室育樂中心」
    之股東，且其所借本件款項係用於擴充營業，開發主機板等事實，業經証人丙○
    ○及証人該育樂中心早班主任乙○○到庭証述屬實，足見被告所辯各情洵非無據
    。此外，被告事後已與告訴人達成和解，並清償本件借款完畢，此業經告訴人當
    庭陳明無誤，益見被告非無還款之心，其未能如期還款，係因週轉不靈，而非出
    於不法所有之意圖甚明。綜上所述，被告於借款之初既無不法所有之意圖，自無
    成立詐欺罪之餘地，本件應係單純民事糾葛。此外，復查無其它積極証據足証被
    告有何詐欺犯行，公訴意旨所指被告犯罪自屬無法証明。爰依刑事訟訴法第三百
    零一條第一項之規定，為無罪之諭知。
據上論斷，應依刑事訴訟法第三百零一條第一項判決如主文。
本案經檢察官鄧藤墩到庭執行職務。
中      華      民      國      八十九    年    十二    月    十九    日
                                      臺灣高雄地方法院刑事第七庭
                                          法  官  蔡  國  卿
右正本證明與原本無異。
如不服本判決，應於判決送達後十日內，向本院提出上訴狀。
                                          書記官  邱  靜  銘
中      華      民      國      八十九    年    十二    月    二十二   日


司法院資訊處製作；財團法人民間司法改革基金會備份。
